# 售后租回形成经营租赁

提问人：shuihu19810817 时间：2011-07-09 07:49:37
陈老师您好： 企业售后租回交易认定为经营租赁的，应当分别情况处理：在确凿证据表明售后租回交易是按照公允价值达成的，售价与资产账面价值的差额应当计入当期损益。如果售后租回交易不是按照公允价值达成的，有关损益应于当期确认；但若该（损失）
将由低于市价的未来租赁付款额补偿的，应将其递延，并按与确认租金费用相一致的方法分摊于预计的资产使用期限内；售价高于公允价值的，其高于公允价值的部分应予递延，并在预计的资产使用期限内摊销。 问题一：上述划线中的损失是指售价与公允价值的差额还是售价与账面价值的的差额？我的理解是售价与账面价值的的差额。 问题二：请陈老师帮忙做以下几种情况的分录： 1.资产的公允价值 100 万，售价 80 万，账面价值 70 万 （未来支付的租金低于正常市场租金）2.资产的公允价值 100 万，售价 80 万，账面价值70 万 （未来支付的租金等于正常市场租金）。3.资产的公允价值 100 万，售价 60 万，账面价值 70 万 （未来支付的租金低于正常市场租金）4.资产的公允价值 100 万，售价 60 万，账面价值 70 万 （未来支付的租金等于正常市场租金）谢谢陈老师给予解答！

回答人：chenyiwei
在售后回租构成经营租赁的情况下，资产的公允价值和账面价值之间的差额总是计入当期资产处置损益的。需要考虑是否递延的是公允价值和出售价格之间的差额。 假设交易双方之间不存在关联方关系，并且各种情况下售价的确定均有合理的商业理由，则： 情形2 、 4 中未来租金等于市场租金，所以出售价格与账面价值之间的差额直接计入当期营业外支出。 情形 1 、 3 中，需要进一步考虑未来售后租赁期内所享受的低租金差额（租赁期内按租约需支付的租金总额与按市场条件计算的租金总额之间的差额）是否足以涵盖售价与公允价值之间的差额。如果可以涵盖的，则可以把售价低于公允价值的差额予以递延，在租赁期内随着租金的确认进度予以摊销；
如果不能完全涵盖的，则对于不能涵盖的部分仍应立即计入当期损失处理。

提问人：shuihu19810817 时间：2011-07-09 13:52:37
陈老师您好： 问题一：按照您所说的：在售后回租构成经营租赁的情况下，资产的公允价值和账面价值之间的差额总是计入当期资产处置损益的。那么：情况 2 和 4 ，公允价和账面价值的差额计入营业外收支，但是您的回复是：情形 2 、 4 中未来租金等于市场租金，所以出售价格与账面价值之间的差额直接计入当期营业外支出。请陈老师给予解答。 2.资产的公允价值 100 万，售价 80 万，账面价值 70 万 （未来支付的租金等于正常市场租金）；4.资产的公允价值 100 万，售价 60 万，账面价值 70 万 （未来支付的租金等于正常市场租金）， 问题二：您对于情形 1 、 3 是这样回答的：需要进一步考虑未来售后租赁期内所享受的低租金差额（租赁期内按租约需支付的租金总额与按市场条件计算的租金总额之间的差额）是否足以涵盖售价与公允价值之间的差额。如果可以涵盖的，则可以把售价低于公允价值的差额予以递延，在租赁期内随着租金的确认进度予以摊销；如果不能完全涵盖的，则对于不能涵盖的部分仍应立即计入当期损失处理。假设是可以涵盖的，按照您的思路就是公允价值和账面价值差计入营业外收支，售价低于公允价值的差额予以递延，，以情况 1 为例，100-70=30计入营业外收入，100-80=20计入递延收益。我不太明白，请老师说一下这样做的道理。谢谢。
1.资产的公允价值 100 万，售价 80 万，账面价值 70 万 （未来支付的租金低于正常市场租金）3.资产的公允价值 100 万，售价 60 万，账面价值 70 万 （未来支付的租金低于正常市场租金）

回答人：chenyiwei
情形 2 、 4 在实务中的非关联交易中几乎是不可能出现的。如果确实出现了，则说明真实的公允价值应当是交易价格。任何情况下，熟悉情况的独立第三方之间自愿进行交易的价格总是公允价值的最可靠依据。
情形 1 的会计处理实际上是：借：现金 80 万，借：递延收益 20 万，贷：固定资产 70 万，贷：营业外收入 30 万。该递延收益 20 万将在租赁期内按直线法摊销，作为租金费用的调整。将资产公允价值和账面价值之间的差额计入损益的原因是：该交易是经营租赁，按经营租赁的定义，其所有权上的主要风险和报酬已经转移给对方（出租人），所以卖方兼承租人可以将公允价值和账面价值之间的差额确认为处置损益。